臺灣臺中地方法院刑事判決　　　　　　 95年度交易字第788號
公　訴　人　臺灣臺中地方法院檢察署檢察官
被　　　告　乙○○
選任辯護人　林益輝律師
上列被告因業務過失傷害案件，經檢察官提起公訴（95年度偵字
第22077號），本院判決如下：
    主    文
乙○○犯業務過失傷害罪，處有期徒刑肆月，減為有期徒刑貳月
，如易科罰金，以銀元參佰元折算壹日。
    犯罪事實及理由
一、犯罪事實：乙○○為巨業交通股份有限公司（以下稱巨業公
    司）之大客車司機，平日以駕駛大客車載客為業，係從事駕
    駛業務之人，民國九十五年六月二日上午七時許，乙○○駕
    駛車牌號碼ＦＰ－５７６號營業大客車，沿臺中縣大甲鎮○
    ○路由北向南行駛，途經甲后路與接行水源路路口時，適有
    甲○○騎乘車牌ＪＸ７－１１３號之特製重型機車（加裝二
    輔助後輪），同向行駛於外側「機車優先」車道，二車均欲
    直行穿越前揭路口，乙○○本應車前狀況，且依當時為晨光
    ，該路段為柏油路面、路面無缺陷、無障礙物視距良好，亦
    無不能注意之情事，乃竟疏未注意車前狀況，致乙○○所駕
    駛之大客車右前緣撞上亦疏未注意偏跨入乙○○車道行駛之
    甲○○所駕駛前揭機車左後方，甲○○因而人車倒地，並同
    時被捲入該大客車右前車底，造成甲○○受有右髖部股骨骨
    折、左跟骨骨折併足部大撕裂、左肩胛骨骨折、左胸挫傷併
    左第二、三、四、五、六根肋骨骨折、第一二顆牙齒斷裂，
    以及上顎左右正中門齒動搖等傷害。乙○○於肇事後，立即
    下車處理，且向據報前往處理之員警告知肇事經過情形，自
    首而接受裁判。
二、前揭犯罪事實，業據被告乙○○坦承不諱，次查：
（一）本院經勘驗被告行車監視器光碟，勘驗結果：依畫面顯示
      被告於行經路口前停等，之後即左轉後停車，隨後顯示有
      警察人員到場，當時天候微雨。另畫面顯示約在五十五分
      許，被告車輛停在停止線前，之後右側前門處亦停等壹台
      機慢車，兩台車之後約略同時起步，並均往左行駛，該機
      慢車本來約略在公車的右前方，之後二車距離拉近，相對
      位置機慢車向左，公車向右 (按非指公車向右轉而係二車
      相對位置接近)，依畫面震動顯示應該發生碰撞，被告車
      輛停車，之後被告下車查看等情，此有勘驗筆錄及光碟一
      片在卷可佐。而被告所駕駛前揭車輛於本案事故發生後於
      右前車燈處留有撞擊痕跡及甲○○所駕駛機車嗣遭捲入被
      告所駕駛車輛右前車底，亦有相片六幀在卷可稽，足認本
      案事故發生前甲○○所駕駛車輛業已駛至被告右前方。
（二）按汽車行駛時，駕駛人應注意車前狀況，並隨時採取必要
      之安全措施，道路交通安全規則第九十四條第四項定有明
      文。查本件肇事時為晨光，該路段為柏油路面、路面無缺
      陷、無障礙物視距良好等情，此有交通事故調查報告表、
      事故現場圖各一份及相片六幀在卷可稽，佐以前揭二車輛
      於碰撞前之動態係以二車距離拉近，相對位置機慢車向左
      ，公車向右之方式而發生碰撞，二車速度非快，亦非甲○
      ○所駕車輛有「驟然」偏駛之情形，衡諸常情，苟被告確
      實注意車前狀況，應無至於撞擊前均未看到甲○○車輛偏
      驗之可能，是堪認被告確有未注意車前狀況採取必要之安
      全措施之情形。又甲○○受有前揭傷害，此有診斷證明書
      二紙在卷可稽，是被告未盡其前開注意義務肇事致被害人
      受有傷害，兩者間顯有相當因果關係。
（三）綜上所述，足認被告之自白與事實相符，本案事證明確，
      被告犯行堪以認定。
（四）公訴意旨另略以：被告除前揭過失外，尚有疏未注意於超
      車時保持安全距離之過失。惟查本案事故發生後，於現場
      留有一起始於路口處，終止於甲○○機車倒地處之刮痕，
      且於刮痕中間處並有機車之散落物，是堪認該刮痕係甲○
      ○機車遭撞擊倒地後刮地所造成，而前揭刮痕起止處位於
      快車道範圍內，此有前揭事故現場圖及相片在卷可稽，復
      參酌被告及甲○○車輛前揭起步前進左彎之動態路徑及甲
      ○○車輛已駛至被告車輛右前方等事實，足認本案雙方車
      輛原係分別併行停等於各有路權之機車優先道、快車道，
      二者原無路權衝突之可能，嗣起步後係因甲○○所駕駛車
      輛於左彎時偏駛入被告車道內始致肇事，二車間並無道路
      交通安全規則關於超車規範同一車道間前、後車輛行進超
      越之路權問題（道路交通安全規則第一百零一條第三、四
      、五款參照），公訴意旨認被告尚有此部分之過失，自容
      有未洽。
（五）本案雙方車輛原係併行，於各自車道內均享有路權而得通
      過該路口，原無路權衝突碰撞之可能，而同向車輛車道於
      交岔路口固免設車道分隔線，惟該同向不同車道車輛於路
      口行進時自仍應於各自延伸之車道範圍內行駛，不得侵入
      他方車道。本案甲○○所駕駛車輛於交岔路口末端已明顯
      偏駛入被告原車道延伸範圍內，是甲○○自亦有偏跨入乙
      ○○車道行駛之侵越路權過失，而與被告上開過失行為併
      合為本件肇事之原因，且應為本件肇事之主因，惟被告之
      過失責任仍不得因之解免，併此敘明。
（六）被害人甲○○所受傷害所需治療時間為一年，要回復到事
      故發生前下肢活動能力可能性為百分之八十，左上肢為百
      分之八十，且甲○○原為小兒麻痺患者，下肢已畸形等情
      ，此有行政院國軍退除役官兵輔導委員會台中榮民總醫院
      及光田綜合醫院大甲分院函文及病歷各一紙在卷可稽，是
      自亦難逕認被害人因被告前揭過失致已達重傷害之程度，
      附此敘明。
三、被告行為後，刑法及刑法施行法業於九十四年二月二日經總
    統修正公布，並於九十五年七月一日施行。按行為後法律有
    變更者，適用行為時之法律，但行為後之法律有利於行為人
    者，適用最有利於行為人之法律，現行刑法第二條第一項定
    有明文。又本次刑法修正之比較新舊法，應就罪刑有關之共
    犯、未遂犯、想像競合犯、牽連犯、連續犯、結合犯，以及
    累犯加重、自首減輕暨其他法定加減原因（如身分加減）與
    加減例等一切情形，本於統一性及整體性原則，綜其全部罪
    刑之結果而為比較，亦有最高法院九十五年度第八次刑庭會
    議決議可資參照。經查：
（一）被告行為後，罰金罰鍰提高標準條例第二條業已刪除，而
      刑法第四十一條第一項前段關於易科罰金之折算標準已由
      舊法之銀元一百元、二百元、三百元修正為新臺幣一千元
      、二千元、三千元，因屬科刑規範事項之變更，其折算標
      準為裁判時所應諭知，自有就新舊法規定比較之必要，經
      比較新舊法結果，被告行為後之新法並未較有利於被告，
      是依刑法第二條第一項前段之規定，本件應適用被告行為
      時之舊法即依修正前刑法第四十一條第一項前段、修正前
      罰金罰鍰提高標準條例第二條之規定，諭知易科罰金之折
      算標準。
（二）被告行為後，刑法第三十三條第五款業於九十四年二月二
      日修正公布，並自九十五年七月一日起施行；修正後刑法
      第三十三條第五款規定「罰金：新臺幣一千元以上，以百
      元計算之。」，與修正前刑法第三十三條第五款規定「罰
      金：一元以上。」不同。比較新舊法結果，以舊法較有利
      於行為人，新法並無對被告較為有利之情形，故依刑法第
      二條第一項前段規定，本案關於法定刑罰金部分，自應適
      用行為時之法律即修正前刑法第三十三條第五款規定，決
      定其罰金部分之法定刑。
（三）被告行為後，刑法第六十二條有關自首之規定業已修正，
      修正前之舊法規定為「必減」其刑，修正後改為「得減」
      其刑，此項變動影響行為人之刑罰法律效果，係屬新修正
      刑法第二條第一項之「法律變更」，本件被告自首之時間
      係於新修正刑法生效前，自應為新舊法比較，經比較新舊
      法結果，因修正前舊法規定為「必減」其刑，較有利於行
      為人，即新法之規定對於被告並無較為有利之情形，是依
      修正後刑法第二條第一項前段之規定，本件應適用被告行
      為時之法律，即應適用修正前刑法第六十二條之規定。
（四）綜合上述修正前後刑法第四十一條第一項前段、第三十三
      條第五款、第六十二條適用情形綜合比較結果，修正後刑
      法及刑法施行法之規定並非較有利於被告，參酌修正後刑
      法第二條第一項前段、但書規定之「從舊從輕」原則，本
      案應適用修正前前揭規定為法條適用之依據。另前揭刑法
      修正後關於應適用法條欄關於罰金之提高，應適用刑法施
      行法第一條之一第一、二項之規定，附此敘明 (台灣高等
      法院暨所屬法院九十五年度法律座談會第十九號提案參照
      )。
四、被告為巨業公司之大客車司機，平日以駕駛大客車載客為業
    ，係從事駕駛業務之人。核被告所為，係犯刑法第二百八十
    四條第二項前段之業務過失傷害罪。被告於肇事後，於有偵
    查權限之人知悉犯罪人之前，向到場處理之警察坦承肇事，
    此有台中縣警察局道路交通事故肇事人自首情形紀錄表一紙
    在卷可稽，被告對於未發覺之罪自首而接受裁判，應依修正
    前刑法第六十二條前段之規定減輕其刑。爰審酌被告素行尚
    佳，此有臺灣高等法院被告全國前案紀錄一份在卷可參，本
    件告訴人甲○○之前揭過失為本件肇事之主因，被害人所受
    傷勢非輕，被告犯罪後未與告訴人和解，惟因被害人請求之
    金額高達六百九十六萬二千三百五十四元等一切情狀，量處
    如主文所示之刑。被告犯罪之時間係九十六年四月二十四日
    以前，併依中華民國九十六年罪犯減刑條例第二條第一項第
    三款減其宣告刑二分之一，及諭知易科罰金之折算標準。
據上論斷，應依刑事訴訟法第二百九十九條第一項前段，刑法第
二條第一項前段、第二百八十四條第二項前段、修正前刑法第六
十二條前段、第四十一條第一項前段，修正前罰金罰鍰提高標準
條例第二條，刑法施行法第一條之一，中華民國九十六年罪犯減
刑條例第二條第一項第三款、第七條，判決如主文。
中　　華　　民　　國　　96　　年　　11　　月　　14　　日
                  臺灣臺中地方法院刑事第二庭
                        審判長  法  官   曾佩琦
                                法  官   陳姵君
                                法  官   郭書豪
上正本證明與原本無異。
如不服本判決，應於送達後十日內向本院提出上訴狀（須附繕本
），上訴於臺灣高等法院臺中分院。
上訴書狀如未敘述理由，應於上訴期間屆滿後20日內補提理由書
於本院。
中　　華　　民　　國　　96　　年　　11　　月　　14　　日
                                書記官   陳美虹
附錄論罪科刑法條
中華民國刑法第284條
（過失傷害罪）
因過失傷害人者，處6月以下有期徒刑、拘役或5百元以下罰金，
致重傷者，處1年以下有期徒刑、拘役或5百元以下罰金。
從事業務之人，因業務上之過失傷害人者，處1年以下有期徒刑
、拘役或1 千元以下罰金，致重傷者，處 3 年以下有期徒刑、
 拘役或 2 千元以下罰金。
